臺灣高等法院高雄分院刑事判決　　　 100年度上訴字第1776號
上　訴　人
即　被　告　施鳳英
選任辯護人　林維毅律師
上列上訴人因被告毒品危害防制條例案件，不服臺灣屏東地方法
院100 年度訴字第968 號中華民國100 年9 月30日第一審判決（
起訴案號：臺灣屏東地方法院檢察署100 年度撤緩偵字第143 號
），提起上訴，本院判決如下：
     主  文
上訴駁回。
     事  實
一、施鳳英前因施用毒品案件，經原審以民國95年度訴字第877
    號判處有期徒刑1 年2 月確定；復因施用毒品案件，經原審
    以96年度訴字第321 號判處有期徒刑1 年2 月，減為有期徒
    刑7 月確定（該判決係協商判決）；又因持有毒品案件，經
    原審以96年度簡字第1335號判處有期徒刑5 月，減為有期徒
    刑2 月15日確定。嗣上開三案之前二案再經原審以96年度聲
    減字第2417號就前揭95年度訴字第877 號裁定減刑為有期徒
    刑7 月，並與前揭96年度訴字第321 號所處有期徒刑7 月定
    應執行1 年1 月確定，上開有期徒刑經入監執行後，於98年
    5 月1 日縮刑期滿執行完畢。
二、施鳳英前另因施用毒品案件，經原審裁定送觀察勒戒後，因
    認有繼續施用毒品之傾向，又經原審裁定令入戒治處所施以
    強制戒治，並於88年3 月8 日入所戒治，其後於88年9 月29
    日停止戒治並付保護管束，而於89年2 月9 日保護管束期滿
    ，視為強制戒治期滿，並經臺灣屏東地方法院檢察署檢察官
    於89年2 月12日以89年度戒偵字第58號不起訴處分確定。其
    於上開強制戒治執行完畢釋放後之5 年內，復因施用毒品案
    件，除經送強制戒治外（按：強制戒治部分，因毒品危害防
    制條例於93年1 月9 日施行，故並未執行），並經原審以93
    年度訴字第729 號判處應執行有期徒刑10月確定，並已執行
    完畢。其又因施用毒品案件，經原審以93年度訴字第604 號
    判處有期徒刑10月確定，亦已執行完畢。其另因施用毒品案
    件，經原審判處罪刑如上並執行完畢在案。詎其猶不知悔改
    ，竟又基於施用第一級毒品海洛因之犯意，於98年12月21日
    16時許，在屏東縣萬丹鄉崙頂村河堤邊某處，以針筒注射方
    式，施用第一級毒品海洛因1 次。嗣於98年12月24日11時許
    ，在屏東縣萬丹鄉○○村○○路○段路旁，因其騎乘機車未
    戴安全帽，為警攔檢盤查而查獲，經徵得其同意採尿送驗結
    果呈嗎啡陽性反應，始獲上情。嗣施鳳英於偵查中坦承犯行
    ，犯後態度良好，並願參加臺灣屏東地方法院檢察署毒品減
    害計畫之替代療法，以漸進戒除毒癮，復經該署指定之安泰
    醫院診斷評估適於參加替代療法，經臺灣屏東地方法院檢察
    署檢察官以99年度毒偵字第634 號為緩起訴處分確定（緩起
    訴期間民國99年4 月15日至100 年6 月14日），惟又於緩起
    訴期間未完成戒癮治療等所定應遵守或履行事項，經臺灣屏
    東地方法院檢察署檢察官於100 月5 月3 日以100 年度撤緩
    字第98號為撤銷上開緩起訴處分，再提起本件公訴。
三、案經屏東縣政府警察局屏東分局移送臺灣屏東地方法院檢察
    署檢察官偵查起訴。
     理  由
甲、證據能力部分：
    按被告以外之人於審判外之言詞或書面陳述，除法律有規定
    者外，不得作為證據；又被告以外之人於審判外之陳述，雖
    不符刑事訴訟法第159 條之1 至第159 條之4 之規定，而經
    當事人於審判程序同意作為證據，法院審酌該言詞陳述或書
    面陳述作成時之情況，認為適當者，亦得為證據；當事人、
    代理人或辯護人於法院調查證據時，知有第159 條第1 項不
    得為證據之情形，而未於言詞辯論終結前聲明異議者，視為
    有前項之同意。刑事訴訟法第159 條第1 項、第159 條之5
    定有明文。經查，本判決所引用之各項證據資料，其屬於被
    告以外之人於審判外之陳述者，均據本院於調查證據程序逐
    一提示並告以要旨，檢察官、被告均知該等證據為被告以外
    之人之審判外陳述，已表示同意作為證據（見本院卷第27頁
    反面）及未於言詞辯論終結前聲明異議，本院審酌上開證據
    作成時之情況，亦無不當取供等情形，認為以之作為本案之
    證據亦屬適當，依刑事訴訟法第159 條之5 規定，應有證據
    能力。
乙、實體部分：
一、被告施鳳英對於上揭時、地，施用第一級毒品海洛因之事實
    ，業據其於警詢、偵查、原審及本院坦承不諱（見警卷第4
    頁、99年度毒偵字第634 號偵卷第4 頁、原審卷第29頁反面
    、第33頁反面、本院卷第31頁）；而被告為警查獲所採之尿
    液檢體，經送台灣檢驗科技股份有限公司以酵素免疫法及氣
    相層析質譜法檢驗結果，呈現嗎啡陽性反應，此有台灣檢驗
    科技股份有限公司99年1 月13日濫用藥物尿液檢驗報告暨屏
    東縣政府警察局屏東分局毒品案件涉嫌人尿液採證編號姓名
    對照表（尿液編號：0000000 號）各1 份附卷可稽（見警卷
    第11、16頁），是被告施用第一級毒品之犯行，堪以認定，
    應予依法論科。
二、被告於原審言詞辯論終結後具狀及本院具狀及言詞辯稱：本
    件被告施鳳英，於受緩起訴處分前，即已前往醫院接受美沙
    冬療法戒治毒癮。因被告施鳳英經濟狀況不佳，以打零工維
    持生計，致無法每日前往醫院，被告施鳳英於受緩起訴處分
    後，接受美沙冬療法之頻率已明顯提高。而計算接受美沙冬
    療法之出席率，應以受緩起訴處分後部分計算，本件撤銷緩
    起訴處分，係將被告施鳳英於受緩起訴處分前主動前往戒治
    部分，一併算入，顯屬不當。又被告施鳳英於受緩起訴處分
    ，地檢署僅告知不得連續7 日未前往接受治療，「並未」告
    知前往戒治須違一定標準，而被告施鳳英接受美沙冬療法，
    均未逾7 日不到。再者，被告施鳳英於受緩起訴處分期間，
    如無法前往醫院，均於前次回診或事先電話向醫師請假，於
    徵得醫師同意後為之。另被告施鳳英於受緩起訴處分期間，
    均定期向觀護人報到採尿檢驗亦無施用毒品反應，足見被告
    施鳳英確有心戒除毒癮等語。
三、惟查：
（一）按「被告於緩起訴期間內，有左列情形之一者，檢察官得
      依職權或依告訴人之聲請撤銷原處分，繼續偵查或起訴：
      三、違背第253 條之2 第1 項各款之應遵守或履行事項者
      。」，刑事訴訟法第253 條之3 定有明文。準此，倘若受
      緩起訴之被告於緩起訴期間內，有違背檢察官所定應遵守
      或履行事項，檢察官自得於撤銷緩起訴後，將被告予以起
      訴甚明。
（二）而本件被告因此次施用毒品案件，經檢察官為緩起訴處分
      ，並命被告應遵守及履行下列處遇措施與命令：「1.至本
      署指定之醫院，依該院之毒品戒癮治療方式，期程以連續
      1 年為限。2.經上開醫院通知，應於指定之期日前往接受
      戒癮治療至無繼續治療必要為止，期程以連續1 年為限；
      …」等情，緩起訴期間為99年4 月15日起，至100 年6 月
      14日止；向安泰醫院完成應於指定之期日前往接受戒癮治
      療社區處遇，遵守或履行起迄日：99年4 月15日起，至10
      0 年4 月14日止。有99年度毒偵字第634 號緩起訴處分書
      、臺灣屏東地方法院檢察署檢察官99年毒偵字第634 號執
      行緩起訴處分命令通知書附卷足稽（見99年度毒偵字第63
      4 號偵查卷第14頁、99年度緩字第612 號卷第2 、3 頁）
      。由此可知，檢察官對被告為上開緩起訴處分所附的條件
      ，係以被告在1 年之期間內，在醫院的安排下完成戒癮治
      療至無繼續治療必要為止，則倘若未在1 年內，依醫院之
      毒品戒癮治療方式完成該戒癮治療，即屬違背應遵守或履
      行事項。然「被告於99年4 月15日至100 年4 月14日止至
      本院履約期滿，出席率為78% ，整體評估上述治療期間，
      該員之戒癮動機及成效欠佳」，有安泰醫療社團法人安泰
      醫院100 年4 月15日100 東安醫字第0233號函附於臺灣屏
      東地方法院檢察署99年度緩字第612 號緩起訴執行卷宗可
      參（見該卷宗第25頁）。
（三）再觀之被告所提出安泰醫院之病歷，其自緩起訴起算日即
      99年4 月15日起，服藥缺席時間：99年4 月24日、5 月9
      、13、16、20、23、30日、6 月1 、5 、12、14、19、20
      、22、30、7 月1 、2 、3 、4 、11、21、24日、8 月4
      、15、22、25、28日、9 月1 、7 、9 、12、19、25日、
      10月5 、13、21、22日、11月29日、12月12日、100 年1
      月11日、2 月4 日、3 月8 、10、27日、4 月7 、14日等
      情( 見原審卷第62至69頁) ，是其服藥期間並未依醫院之
      規定為之，且安泰醫院亦曾再於99年6 月3 日亦有向其解
      釋相關治療規範( 見原審卷第63頁) ，然依前述服藥缺席
      時間以觀，則未見被告有改善，且有連續7 日未前住治療
      之情形。
（四）是綜合上開事證，足見醫院認被告之戒癮動機及成效欠佳
      ，係經醫院整體評估後所為之判斷，且上開評估自應已包
      含被告缺席戒癮治療，以及有無請假之情事綜合加以考量
      ，亦即醫院應係認被告缺席戒癮治療，縱有請假，但整體
      評估後，仍認被告之戒癮動機及成效欠佳，即繼續缺席治
      療之情狀，可見被告確已違背檢察官為緩起訴處時所定應
      遵守或履行事項，檢察官因此於緩起訴期間內，撤銷緩起
      訴後，將被告予以起訴，依法自無不合，被告前揭所辯，
      自非可採。其聲請將其病歷送署立屏東醫院重做評估及計
      算出席率云云，核無必要，併此敘明。
四、核被告所為，係犯毒品危害防制條例第10條第1 項之施用第
    一級毒品罪。被告持有第一級毒品後進而施用，其持有之低
    度行為應為施用之高度行為所吸收，故不另論其持有毒品罪
    。被告前有如前揭犯罪事實欄所載論罪科刑及執行完畢之紀
    錄，此有臺灣高等法院被告前案紀錄表1 份在卷可佐，是被
    告於有期徒刑執行完畢後，5 年內故意再犯本件有期徒刑以
    上之罪，為累犯，應依法加重其刑。
五、原審因而適用毒品危害防制條例第10條第1 項，刑法第11條
    前段、第47條第1 項之規定，並審酌被告施用毒品，足以戕
    害其身心，滋生其他犯罪，惡化治安，嚴重損及公益，且被
    告前曾犯有施用毒品，復經觀察勒戒、強制戒治執行完畢，
    再因多次施用毒品案件，經法院判刑確定，其竟再為本件施
    用毒品犯行，顯見其不思悔改，自我控制能力亦顯不佳，惟
    另考量被告於犯後已能坦承犯行，而其施用毒品之行為於本
    質上係屬自我戕害行為，反社會性之程度應屬較低，兼衡其
    於緩起訴期間，經觀護人採集其尿液檢驗結果，均無毒品陽
    性反應，有台灣檢驗科技股份有限公司濫用藥物尿液檢驗報
    告等件附卷可稽（見99年度緩護命字第211 號觀護卷宗），
    足見其於緩起訴期間尚知警愓等一切情狀，認檢察官具體求
    刑有期徒刑7 月（見原審卷第34頁），應屬妥適，量處有期
    徒刑7 月，本院核原判決認事用法，尚無不合，量刑亦屬允
    當，被告上訴意旨，猶以上情及其育有5 名子女，須其扶養
    等家庭因素，指摘原判決不當，非有理由，應予駁回。
據上論斷，應依刑事訴訟法第368條，判決如主文。
本案經檢察官王俊力到庭執行職務。
中    華    民    國   100    年    12    月    28    日
                 刑事第九庭     審判長法  官  莊秋桃
                                      法  官  范惠瑩
                                      法  官  田平安
以上正本與原本無異。
如不服本判決，應於判決送達後10日內向本院提出上訴狀，其未
敘述理由者，並應於提出上訴狀後10日內向本院補提上訴理由狀
（應附繕本）。
中    華    民    國   100    年    12    月    28    日
                                  書  記  官  馬蕙梅
附錄本判決論罪科刑法條：
毒品危害防制條例第10條
施用第一級毒品者，處6月以上5年以下有期徒刑。
施用第二級毒品者，處3年以下有期徒刑。